【裁判字號】    90,訴,2430
【裁判日期】    900716
【裁判案由】    清償借款
【裁判全文】
臺灣臺北地方法院民事判決  九十年度訴字第二四三○號
    原      告  華南商業銀行股份有限公司
    法定代理人  甲○○
    訴訟代理人  乙○○
    被      告  丁○○
    兼      右
    訴訟代理人  丙○○      住.
右當事人間請求清償借款事件，本院判決如左：
    主    文
被告應連帶給付原告新台幣參佰參拾陸萬元及自民國八十九年六月二十七日起至清償
日止，按年息百分之八‧五計算之利息，暨自民國八十九年七月二十七日起至九十年
一月二十六日止，按上開利率百分之十計算加付之違約金，自民國九十年一月二十七
日起至清償日止，按上開利率百分之二十計算之違約金。
被告應連帶給付原告新台幣壹佰伍拾肆萬肆仟肆佰壹拾元及自民國八十九年六月二十
七日起至清償日止，按年息百分之七‧九計算之利息，暨自民國八十九年七月二十七
日起至民國九十年一月二十六日止，按上開利率百分之十計算加付之違約金，自民國
九十年一月二十七日起至清償日止，按上開利率百分之二十計算加付之違約金。
訴訟費用由被告連帶負擔。
本判決第一項於原告以新台幣壹佰壹拾貳萬元或同面額之中央政府建設公債八十四年
度甲類第壹期債票供擔保後，得假執行。
本判決第二項於原告以新台幣伍拾壹萬肆仟元或同面額之中央政府建設公債八十四年
度甲類第壹期債票供擔保後，得假執行。
    事   實
甲、原告方面：
一、聲明：如主文第一項、第二項所示，並陳明供擔保願供擔保，請准宣告假執行。
二、陳述：
（一）被告丙○○前於民國（下同）八十七年十月二十七日邀同被告丁○○為連帶保
      證人，向原告借款新台幣（下同）三百三十六萬元及一百六十萬元，約定以二
      十五年為期；三百三十六萬元借款部分，貸放後前三年按月付息，第四年起本
      息定額攤還，利息按年利率百分之八‧五計付，至一二二年十月二十七日全部
      清償訖；一百六十萬元借款部分，貸放後本息按月攤還，利息按年利率百分之
      七‧九計付，至一二二年十月二十七日全部清償訖；又如遲延繳納時，除仍按
      上開利率計息外，均自逾期日起至清償日止其逾期六個月以內者，應另按上開
      利率之百分之十加計違約金，逾期超過六個月以上者，則應另按上開利率之百
      分之二十加計違約金，並經被告丙○○簽發消費者貸款契約二紙及貸款契約增
      補條款契約書一紙交原告收執。
（二）詎被告丙○○前開二筆借款，本息均僅繳納至八十九年六月二十七日止，即未
      依約再行繳納，原告迭經催討無效，依消費者貸款契約第九條第一項第一款之
      約定，被告顯已喪失期限利益，原告依消費借貸及連帶保證之法律關係，自得
      對被告請求清償尚欠之本金三百三十六萬元及一百五十四萬四千四百一十元，
      及按前開約定計付之如主文所示之利息、違約金。
（三）對被告抗辯所為之陳述：
      1.原告銀行人員係在被告在場時蓋章，另借款起迄之期間、利率、還款日，乃
        在告知被告後，經其同意而由原告銀行人員填寫。
      2.依據貸款本息攤還表，被告一百六十萬元借款部分，開始時確以年利率百分
        之五‧○七五計算利息，嗣被告未履約時即改為年利率百分之七‧九計付利
        息；年利率百分之七‧九係首次購屋房貸之利率，年利率百分之五‧○七五
        係經政府補貼後之利率。
三、證據：提出消費者貸款契約二紙、貸款契約增補條款契約書一紙、貸款本息攤還
    表二紙（以上均為影本）等件為證。
乙、被告方面：
一、聲明：駁回原告之訴。
二、陳述：
（一）消費者貸款契約上印章、簽名均正確，但除立約人、連帶保證人處外之印章外
      ，其餘處所均係原告銀行之人員持被告丙○○之印章蓋的，又契約內容亦非被
      告所撰寫。
（二）被告自認有如原告陳述之積欠款項之情節，但在系爭一百六十萬元借款部分，
      原告銀行一開始就要被告以年利率百分之七‧九繳付利息，而非依年利率百分
      之五‧○七五計算利息，雖經被告抗議原告仍不理會。
三、證據：提出臺北市政府國民住宅處北市宅三字第八七二三○○三七○○號通知影
    本一紙為證。
    理    由
甲、程序方面：
    按當事人得以合意定第一審管轄法院，民事訴訟法第二十四條著有明文。而依卷
    附之消費者貸款契約第十三條之約定，本契約涉訟時，雙方同意以本院為第一審
    管轄法院，因此本件本院自有管轄權，合先敘明。
乙、得心證之理由：
一、本件原告主張之事實，業據其提出與所述相符之消費者貸款契約、貸款契約增補
    條款契約、貸款本息攤還表等件為證，即被告亦不爭執前開私文書之真正以及確
    仍積欠如主文所示之貸款本金尚未清償，自堪信原告主張之借款及連帶保證之事
    實為真實。
二、被告雖抗辯：除立約人處外之印章外，均係原告銀行之人員持被告丙○○之印章
    蓋的，且契約之內容並非被告丙○○所寫；另一百六十萬元借款部分，原告銀行
    一開始就要被告以年利率百分之七‧九繳付利息，雖經被告抗議並不理會云云，
    惟查：
（一）當事人主張有利於己之事實，就其事實有舉證之責任，民事訴訟法第二百七十
      七條定有明文。而契約書內當事人之印章如係真正，而該當事人否認係其本人
      所蓋或其有授權他人代蓋時，應由其負舉證責任（最高法院三十七年上字第八
      八一六號判例參照）。是被告丙○○既已承認消費者貸款契約上所蓋之印文為
      真正，則就其爭執該印章非其本人親蓋，乃原告銀行之人員逕持之蓋用乙情，
      按諸前開舉證責任分配之原則，自應由其負舉證之責，然被告對此並未舉證以
      實其說，則其空言否認即無足採。何況縱然被告所辯情節真正，然審酌其亦未
      爭執原告銀行人員持其等印章蓋用於契約之際，彼等均在場親見，亦未阻止，
      可證前開行為，無非被告二人自行決定借款或擔任連帶保證人效果意思後，再
      囑託他人依此效果音思完成票各該法律行為者，乃被告二人假手他人為表示機
      關，該他人係居於使者之地位，將被告二人原先決定之效果意思對外表示而已
      ，本質上與其等自行填載完成借貸、連帶保證行為無異。因此縱然除立約人及
      連帶保證人處外其餘處所之印文非被告二人所親蓋，惟揆諸前開說明，被告二
      人仍無從卸免其等應負之借款、連帶保證之責。是被告執此抗辯，亦屬無據。
（二）其次，消費借貸契約之成立，非以製成書面為必要，亦非以其內容必由借用人
      或貸與人一方撰寫內容為重點，而係以借貸雙方對契約內容是否已達一致之合
      意為準，查本件被告既不爭執其確曾申請辦理系爭貸款，並曾親自到原告處所
      簽名、用印於上開契約立約人等處，可證彼對於前述契約所載各節並無反對意
      見，是縱前開契約文字非其親自書寫（或為印刷字體，或為原告銀行人員填載
      完成），惟其內容既已經其同意，縱非其本人親自書寫，亦不得因此否定系爭
      契約之效力甚明。
（三）此外，觀諸原告提出之卷附貸款本息攤還表之記載內容，被告前開申貸之一百
      六十萬元借款，於八十七年十二月三日之借款初始確經原告以年利率百分之五
      ‧○七五計算利息，其後因被告本息繳交發生遲延之情事，方經原告改以年利
      率百分之七‧九計息，核與所述相符，是被告所辯原告一開始就要被告以年利
      率百分之七‧九繳付利息云云，即無足取。至於原告前開利息更改之依據，無
      非援引兩造所訂之「貸款契約增補條款契約書（「輔助人民貸款自購住宅」政
      府補貼利息部分專用）」第二條第四項、第三條規定所致，自亦非憑空創設無
      疑，附此說明。
（四）綜上所述，被告前開所辯均無可採，原告主張堪認為真。
三、按借用人應於約定期間內，返還與所借用物種類、品質、數量相同之物。次按稱
    保證者，謂當事人約定，一方於他方之債務人不履行債務時，由其代負履行責任
    之契約；又保證債務，除契約另有訂定外，包含主債務之利息、違約金、損害賠
    償及其他從屬於主債務之負擔；再連帶債務之債權人，得對債務人中之一人或數
    人或全體同時或先後請求全部或一部之給付，民法第四百七十八條、第七百三十
    九條、第七百四十條、第二百七十三條第一項分別著有明文。本件被告丙○○並
    未依約償還借款參前所述，自應負清償借款之責，而為連帶保證人之被告陳素暇
    依上說明亦應負連帶清償之責。
四、從而，原告依消費借貸及連帶保證契約，請求被告連帶給付三百三十六萬元及一
    百五十四萬四千四百一十元及各如主文所示之利息、違約金，為有理由，應予准
    許。
丙、假執行之宣告
    原告陳明願供擔保，聲請宣告假執行，核無不合，爰酌定相當擔保金額准許之。
丁、結論：
    本件原告之訴為有理由，依民事訴訟法第第八十五條第二項、第三百九十條第二
    項，判決如主文。
中      華      民      國    九十    年      七      月      十六      日
                                  民事第一庭法      官  蕭胤瑮
右為正本係照原本作成
如對本判決上訴須於判決送達後二十日內向本院提出上訴狀
中      華      民      國    九十    年      七      月      十六      日
                                            法院書記官  方美雲


司法院資訊處製作；財團法人民間司法改革基金會備份。
